臺灣高雄地方法院民事判決　　　　　　　　93年度建字第26號
原　　　告　東鋼鋼結構股份有限公司
法定代理人　甲○○○
訴訟代理人　劉志鵬律師
　　　　　　張勝傑律師
複代理人　　湯詠瑜律師
被　　　告　尚興營造股份有限公司
法定代理人　乙○○
訴訟代理人　曾劍虹律師
上列當事人間給付工程款事件，本院於民國94年7 月7 日言詞辯
論終結，判決如下：
  主      文
被告應給付原告新臺幣陸佰壹拾陸萬玖仟柒佰柒拾貳元，及自民
國九十三年六月二十一日起至清償日止，按週年利率百分之五計
算之利息。
原告其餘之訴駁回。
訴訟費用由被告負擔七分之六，餘由原告負擔。
本判決第一項於原告以新臺幣貳佰壹拾萬元供擔保後，得假執行
。但被告如以新臺幣元陸佰壹拾陸萬玖仟柒佰柒拾貳元為原告預
供擔保，得免為假執行。
原告其餘假執行之聲請駁回。
  事實及理由
一、原告主張：其於民國91年7 月間，向被告承攬臺東縣「東36
    線紅葉道路工程（1K+870~2K+100）鋼 結構橋樑100 公尺及
    兩側引道工程」（下稱「系爭工程」），雙方訂有工程合約
    （下稱「系爭合約」）。詎系爭工程完工並經業主即臺東縣
    政府於92年12月16日初驗合格後，被告竟無正當理由拒絕依
    系爭合約第7 條之規定，給付95％工程款即新臺幣（下同）
    7,403,784 元。再者，系爭工程尚有5 ％的工程尾款，故縱
    認被告得請求減少報酬1,234,012 元，前開工程尾款亦足扣
    減，被告自不得於本件扣除前開金額。為此，爰依系爭合約
    ，聲明請求：(一)被告應給付7,40 3,784元，及自起訴狀繕本
    送達翌日起至清償日止，按週年利率5 ％計算之利息。(二)原
    告願供擔保，請准宣告假執行。
二、被告則以：系爭工程固經臺東縣政府於92年12月16日初驗合
    格，惟臺東縣政府隨即發現系爭工程A2支承墊有瑕疵，並要
    求被告修復更換，經被告審核後，發現該瑕疵係原告施工不
    當所致，乃要求原告修補前開瑕疵，詎原告竟拒絕修補，故
    被告自得請求減少報酬1,234,012 元。為此，爰聲明請求：
    (一)駁回原告之訴。(二)如受不利判決，願供擔保請准免為假執
    行。
三、兩造不爭執之事實：
  (一)系爭工程以工程總價95％計算，被告尚有7,403,784 元工程
    款未支付原告。
  (二)系爭工程經臺東縣政府於92年12月16日初驗合格。嗣臺東縣
    政府經鑑定後以A2支承墊受損為由，要求被告修復改善，目
    前尚未正式驗收通過。
  (三)92年12月10日臺東地區發生芮氏規模6.6級地震。
  (四)系爭工程受損後，被告曾請求原告修補，惟原告拒絕修補。
四、本件於94年7 月7 日經兩造同意協議整理並簡化爭點為：(一)
    系爭工程有無瑕疵？原告是否應負瑕疵擔保責任？(二)被告得
    否請求減少報酬1,234,012 元？
五、經查：
  (一)本件兩造於系爭合約第7 條約定：「依甲方（即被告）業主
    （臺東縣政府）付款方式同步付款。估驗後其百分之九十五
    （按月依工程進度請領），工程完工初驗合格後付足總價百
    分之九十五，其餘百分之五俟驗收合格決算後扣除百分之一
    保固保證金後，一次無息結付尾款」，且系爭工程業已於92
    年12月16日經臺東縣政府初驗合格，系爭工程以工程總價95
    ％計算，被告尚有7,403,784 元工程款未支付原告等節，為
    兩造所不爭執，並有系爭合約影本1 份在卷可稽，故原告以
    系爭工程工程總價95％計算，依系爭合約，請求被告給付差
    額7,403,784 元，即非無據。
  (二)惟系爭工程於92年12月16日經臺東縣政府初驗合格後，臺東
    縣政府有鑑於92年12月10日臺東地區發生芮氏規模6. 6級地
    震，特要求被告提出系爭工程安全鑑定報告，經鑑定後，系
    爭工程A2支承墊因前開地震而受損，目前系爭工程尚未經臺
    東縣政府正式驗收通過等情，業據臺東縣政府於93年8 月18
    日以府工土字第0930063974號函覆本院明確，故被告抗辯系
    爭工程前開瑕疵係因原告施工不當所致等云云，雖屬無據，
    然按承攬人完成工作，應使其具備約定之品質及無減少或滅
    失價值或不適於通常或約定使用之瑕疵；工作毀損、滅失之
    危險，於定作人受領前，由承攬人負擔，如定作人受領遲延
    者，其危險由定作人負擔；工作有瑕疵者，定作人得定相當
    期限，請求承攬人修補之。承攬人不於前項期限內修補者，
    定作人得自行修補，並得向承攬人請求償還修補必要之費用
    。如修補所需費用過鉅者，承攬人得拒絕修補，前項規定，
    不適用之；承攬人不於前條第一項所定期限內修補瑕疵，或
    依前條第三項之規定拒絕修補或其瑕疵不能修補者，定作人
    得解除契約或請求減少報酬。但瑕疵非重要，或所承攬之工
    作為建築物或其他土地上之工作物者，定作人不得解除契約
    ，民法第492 條、508 條第1 項、493 條、494 條，分別定
    有明文。本件兩造另於系爭合約第13條約定：「乙方（即原
    告）完成工程並經甲方驗收合格後，乙方應出具保證人保證
    之保固書及結算總價百分之一保固保證金（甲方相對開立總
    價百分之一公司本票予乙方），保固五年．．．」，故原告
    於系爭工程經訴外人臺東縣政府正式驗收通過後，始得向被
    告請求給付5 ％的工程尾款，並負提出保固書之義務甚明，
    因而，系爭工程自應以訴外人臺東縣政府正式驗收通過，作
    為被告受領系爭工程之時點，即原告請求工程尾款之期限，
    於期限屆至時，始發生效力，而系爭工程現尚未經臺東縣政
    府正式驗收通過，且於92年12月16日經臺東縣政府初驗合格
    前，即因臺東地區發生芮氏規模6. 6級地震而受損等節，已
    詳如前述，故依前揭規定，原告即系爭工程之承攬人，自應
    負擔系爭工程毀損之危險。乃被告請求原告修補，原告竟拒
    絕為之，又被告請求減少報酬之數額1,234,012 元為原告所
    不爭執，則被告請求減少報酬1,234,012 元，即非無理由。
  (三)至原告雖另主張系爭工程尚有5 ％的工程尾款，被告於工程
    尾款中扣減1,234,012 元即可，本件不應扣除前開金額等云
    云，惟原告於系爭工程經臺東縣政府正式驗收通過後，始得
    向被告請求給付5 ％的工程尾款，已如前述，而系爭工程現
    尚未經臺東縣政府正式驗收通過，亦為兩造所不爭執，則原
    告就系爭工程5 ％的工程尾款請求權，顯因期限尚未屆至而
    尚未發生效力，故原告自無從主張於系爭工程5 ％的工程尾
    款中再予扣除1,234,012 元。
  (四)綜上所述，本件原告以系爭工程工程總價95％計算，依系爭
    合約，請求被告給付差額7,403,784 元，於6,169,772 元之
    範圍內有理由（7,403,784-1,234,012=6,169,772）， 逾此
    範圍之請求，尚屬無據。
六、末查，本件起訴狀繕本係於93年6 月10日送達被告，有送達
    回證1 份在可證，從而，原告本於承攬之法律關係，請求被
    告給付7,403,784 元及自起訴狀繕本送達翌日即93年6 月11
    日起至清償日止，按週年利率5 ％計算之利息，於6,169,77
    2 元及自93年6 月11日起至清償日止，按週年利率5 ％計算
    之利息之範圍內，為有理由，應予准許，逾此部分之請求，
    為無理由，應予駁回。
七、本件兩造均陳明願供擔保，請准宣告假執行或免為假執行，
    就原告勝訴部分，經核均無不合，爰分別酌定如主文所示之
    擔保金額，併予准許。至原告敗訴部分，假執行之聲請已失
    所附麗，應併予駁回。
據上論結，本件原告之訴為一部有理由，一部無理由，依民事訴
訟法第79條、第390 條第2 項、第392 條第2 項，判決如主文。
中　　華　　民　　國　　94　　年　　7 　　月　　22　　日
                  臺灣高雄地方法院民事第一庭
                    法  官  劉傑民
如不服本判決，應於送達後20日內，向本院提出上訴狀並表明上
訴理由，如於本判決宣示後送達前提起上訴者，應於判決送達後
10日內補提上訴理由書（須附繕本）。
中　　華　　民　　國　　94　　年　　7 　　月　　22　　日
                    書記官　歐文政
